臺灣高等法院高雄分院刑事判決　　　　96年度上訴字第1149號
上　訴　人　臺灣高雄地方法院檢察署檢察官
被　　　告　甲○○
上列上訴人因被告違反毒品危害防制條例案件，不服臺灣高雄地
方法院96年度訴字第790 號中華民國96年3月29日第一審判決（
起訴案號：臺灣高雄地方法院檢察署96年度毒偵字第404 號、第
502 號），提起上訴及移送併辦（案號：同署96年度毒偵字第
3161號），本院判決如下：
     主  文
原判決撤銷。
甲○○施用第一級毒品，累犯，處有期徒刑壹年，減為有期徒刑
陸月，如易科罰金，以新臺幣壹仟元折算壹日。
    事   實
一、甲○○前因施用毒品案件，經送觀察、勒戒後，認無繼續施
    用毒品之傾向，於民國89年8 月10日執行完畢釋放；其於上
    開觀察、勒戒執行完畢釋放後5 年內，又於93年間因施用毒
    品罪，經本院判處有期徒刑1 年確定，經發監執行，於95年
    3 月8 日執行完畢。詎其仍不知悔改及戒除毒癮，明知海洛
    因為毒品危害防制條例第2 條第2 項第1 款所規定之第一級
    毒品，不得非法持有、施用，仍基於施用第一級毒品海洛因
    之犯意，接續於：(一)95年9 月8 日下午3 時許為警採尿回溯
    24小時許內某時，在高雄境內不詳地點，施用第一級毒品海
    洛因乙次，嗣於95年9 月8 日下午3 時許為警採尿送驗後，
    呈嗎啡陽性反應。(二)95年11月10日下午1 時許，在其高雄市
    鼓山區○○○路25巷19號之住處，以針筒注射方式，施用第
    一級毒品海洛因1 次。嗣於95年11月11日下午2 時20分許，
    甲○○因行跡可疑為警查獲，經其同意採尿送驗後，呈嗎啡
    陽性反應。(三)同年月30日上午11時許，在其上開住處，以針
    筒注射方式，施用第一級毒品海洛因1 次。嗣於95年11月30
    日上午11時30分許，經警盤查發現甲○○為毒品治安顧慮人
    口，經其同意採尿送驗後，呈嗎啡陽性反應，始查悉上情。
二、案經高雄市政府警察局鼓山分局移送台灣高雄地方法院檢察
    署檢察官偵查起訴及移送併辦。
    理  由
一、上訴人即被告甲○○並未於本院審判期日到庭，惟其於警、
    偵訊及原審對上開事實自白不諱，且被告先後3 次經警採集
    尿液送驗結果，均呈嗎啡陽性反應，有高雄市立凱旋醫院濫
    用藥物尿液檢驗報告3 份在卷可憑，顯見被告上開自白核與
    事實相符，自得為認定被告犯罪之依據；又毒品危害防制條
    例於92年7 月9 日修正公布，自93年1 月9 日施行，其中第
    20 條 、第23條將施用毒品之刑事處遇程序，區分為「初犯
    」及「5 年內再犯」、「5 年後再犯」。依其立法理由之說
    明：「初犯」，經觀察、勒戒或強制戒治後，應為不起訴處
    分或不付審理之裁定；經觀察、勒戒或強制戒治執行完畢釋
    放後，「5 年內再犯者」，因其再犯率甚高，原實施之觀察
    、勒戒及強制戒治既已無法收其實效，爰依法追訴或裁定交
    付審理。至於經觀察、勒戒或強制戒治執行完畢釋放後，「
    5 年後再犯」者，前所實施之觀察、勒戒或強制戒治已足以
    遮斷其施用毒品之毒癮，為期自新及協助其斷絕毒癮，仍適
    用「初犯」規定，先經觀察、勒戒或強制戒治之程序。從而
    依修正後之規定，僅限於「初犯」及「5 年後再犯」2 種情
    形，始應先經觀察、勒戒或強制戒治程序。倘被告於5 年內
    已再犯，經依法追訴、處罰，縱其第3 次（或第3 次以上）
    再度施用毒品之時間，在初犯觀察、勒戒或強制戒治執行完
    畢釋放5 年以後，已不合於「5 年後再犯」之規定，且因已
    於「5 年內再犯」，顯見其再犯率甚高，原實施觀察、勒戒
    或強制戒治，已無法收其實效，即應依該條例第10條處罰（
    最高法院95年5 月9 日第7 次刑事庭會議決定參照）。經查
    ，被告前因施用毒品案件，經送觀察、勒戒後，認無繼續施
    用毒品之傾向，於89年8 月10日觀察、勒戒執行完畢釋放；
    其於上開觀察、勒戒執行完畢釋放後5 年內，又於93年間再
    次施用毒品，而經本院94年度上訴字第578 號判處有期徒刑
    1 年確定等情，有臺灣高等法院被告前案紀錄表1 份在卷可
    憑。是被告於觀察、勒戒執行完畢釋放後5 年內既曾再犯施
    用毒品犯行，且經法院判處罪刑確定，則被告於95年間先後
    再犯本件施用第一級毒品海洛因犯行，即非屬毒品危害防制
    條例第20條第3 項所定「5 年後再犯」之情形，自應依法追
    訴、處罰，其犯行應堪認定。
二、按海洛因係毒品危害防制條例第2 條第2 項第1 款所稱之第
    一級毒品，不得持有、施用；另按施用毒品行為，大多具有
    成癮性，故毒品危害防制條例之施用第一級毒品罪，依該條
    例之立法意旨，原即預定其有反覆施用第一級毒品之性質，
    固得認屬學理上所稱「集合犯」而為包括之一罪。然對依集
    合犯而論以包括一罪之判斷，仍不能無限擴張，其一罪範圍
    之認定，必須與於95年7 月1 日施行之刑法刪除第56條連續
    犯規定之立法旨趣（立法意旨認：實務上對連續犯之認定，
    過於寬鬆，常可連綿數年之久，不無鼓勵犯罪之嫌，使國家
    刑罰權之行使，發生不合理之現象）相契合，苟行為人主觀
    上，非出於一個決意，客觀上各行為間，又無密切接近關係
    ，依一般社會通念，認不應評價為一罪方合於刑罰公平原則
    時，自不能悉數率皆論以一罪（最高法院96年度台上字第
    2083 號 判決意旨參照），反之則有評價為一罪之可能。經
    查，被告雖先後多次因施用第一級毒品經採尿送驗而被查獲
    ，然均係其於施用後經其同意前往警局採尿送驗後始被查獲
    ，尚非因施用毒品之現行犯而遭警查獲致被迫中斷其施用犯
    意，應認係於一定時間內，侵害同一法益，接續所為一個滿
    足毒癮行為所為的數個舉動，參諸上開意旨，本院認上開數
    個舉動依一般社會健全觀念，不宜強行分開評價，而應認係
    接續犯之包括一罪，方合於刑罰公平原則。核被告所為，係
    犯毒品危害防制條例第10條第1 項之罪。被告持有第一級毒
    品後進而施用，其持有之低度行為，應為施用毒品之高度行
    為所吸收，不另論罪；又被告曾於93年間因施用毒品罪，經
    本院判處有期徒刑1 年確定，經發監執行，於95年3 月8 日
    執行完畢，有臺灣高等法院被告前案紀錄表在卷可稽，其於
    有期徒刑執行完畢後，5 年內故意再犯本件有期徒刑以上之
    罪，係屬累犯，應依刑法第47條第1 項規定加重其刑。原起
    訴意旨雖未論及95年9 月8 日為警查獲之施用第一級毒品之
    犯罪事實，然此移送併辦部分之事實，因與本件起訴部分，
    有包括一罪之實質上一罪關係，已如上述，為起訴效力所及
    ，本院自應併予審理，附此敘明。
三、原審對被告予以論罪科刑，固非無見；惟查：(一)原審就95年
    9月8日為警查獲之施用第一級毒品之犯罪事實未及併予審理
    ，尚有未洽。(二)又本件被告犯罪行為時間在中華民國96年4
    月24日以前，所犯經核符合中華民國96年罪犯減刑條例第2
    條第1 項規定，應依同條第2 條第1 項第3 款、第7 條規定
    減其宣告刑2 分之1 ，原判決未及適用該條例之規定，減輕
    其刑，亦有未當；檢察官上訴指摘原判決不當，非無理由，
    應由本院予以撤銷改判。審酌被告前已有施用毒品之犯行，
    並經觀察勒戒仍未戒絕毒品，再犯本件施用毒品犯行，有失
    政府制定毒品危害防制條例之立法美意，本不宜寬貸，惟念
    其施用毒品乃自戕一己之身體健康，所為尚未害及他人等一
    切情狀，量處如主文第2 項所示之刑，又被告犯罪行為時間
    在中華民國96年4 月24日以前，所犯經核符合中華民國96年
    罪犯減刑條例第2 條第1 項規定，應依同條第2 條第1 項第
    3 款、第7 條規定減其宣告刑2 分之1 ，並諭知易科罰金之
    折算標準。
四、被告甲○○經合法傳喚，無正當理由不到庭，爰不待其陳述
    逕行判決。
據上論斷，應依刑事訴訟法第369條第1項前段、第364條、第371
條、第299 條第1 項前段，毒品危害防制條例第10條第1 項，刑
法第11條前段、第47條第1項，第41條第1項前段，中華民國96年
罪犯減刑條例第2條第1項第3款、第7條、第9條，判決如主文。
本案經檢察官彭南雄到庭執行職務。
中　　華　　民　　國　　96　　年　8　　　月　　14　　日
                  刑事第七庭    審判長法  官   莊飛宗
                                      法  官   邱明弘
                                      法  官   黃憲文
以上正本證明與原本無異。
如不服本判決應於收受本判決後10日內向本院提出上訴書狀，其
未敘述上訴理由者，並得於提起上訴後10日內向本院補提理由書
狀（均須按他造當事人之人數附繕本）「切勿逕送上級法院」。
中　　華　　民　　國　　96　　年　8　　　月　　14　　日
                                      書記官   施耀程
附錄本判決論罪科刑法條：
毒品危害防制條例第10條第1項：
施用第一級毒品者，處6月以上5年以下有期徒刑。
